【裁判字號】    98,訴,136
【裁判日期】    980205
【裁判案由】    違反毒品危害防制條例
【裁判全文】
臺灣彰化地方法院刑事判決              98年度訴字第136號
公  訴  人  臺灣彰化地方法院檢察署檢察官
被      告  甲○○
上列被告因毒品危害防制條例案件，經檢察官提起公訴（97年度
毒偵字第4559號），本院依簡式審判程序審理，判決如下：
    主  文
甲○○施用第一級毒品，處有期徒刑捌月；又施用第二級毒品，
處有期徒刑肆月。應執行有期徒刑拾月。
    犯罪事實
一、甲○○曾於民國86年間因違反麻醉藥品管理條例案件，經本
    院以85年度易字第1505號刑事判決判處有期徒刑6 月，經上
    訴由臺灣高等法院臺中分院以85年度上易字第2348號刑事判
    決撤銷原審判決，改判處有期徒刑7 月確定；又因違反麻醉
    藥品管理條例、竊盜、偽造有價證券案件，經本院分別以86
    年度訴字第468 號、86年度易字第1474號、86年度訴字第69
    2 號刑事判決各判處有期徒刑7 月、4 月、3 年2 月確定，
    並經聲請本院裁定應執行有期徒刑3 年10月確定後，經移送
    入監接續執行，於87年12 月1日縮短刑期假釋出監並付保護
    管束，復於假釋保護管束期間，於90年間因轉讓第2 級毒品
    案件，經本院以90年度訴字第700 號刑事判決判處有期徒刑
    8 月確定，並經撤銷前揭假釋，應執行殘刑有期徒刑1 年6
    月2 日，而接續執行，並於92年10月15日因縮刑期滿執行完
    畢；另於93年間因連續施用第2 級毒品案件，經本院以93年
    度易字第254 號刑事判決判處有期徒刑7 月，經上訴由臺灣
    高等法院臺中分院以93年度上易字第1411號刑事判決撤銷原
    審判決，改判處有期徒刑10月確定；又於94年間因贓物罪，
    經本院以94年度易字第46號刑事判決判處有期徒刑5 月確定
    ；另於94年間因偽造文書等案件，經本院以94年度易字第9
    號刑事判決判處有期徒刑1 年2 月，經上訴由臺灣高等法院
    臺中分院以94年度上易字第510 號刑事判決撤銷原審判決，
    改判處有期徒刑3 年確定；又於94年間因施用第1 級毒品案
    件，經本院以94年度訴字第404 號刑事判決判處有期徒刑8
    月確定；又於94年間因施用第2 級毒品案件，經本院以94年
    度易字第762 號刑事判決判處有期徒刑1 年確定後，經移送
    接續執行，並經依中華民國96年罪犯減刑條例聲請臺灣高等
    法院臺中分院以96年度聲減字第1771號裁定就上揭案件除偽
    造文書案件外，各減為有期徒刑5 月、4 月、2 月又15日、
    6 月，且就前揭各罪定應執行有期徒刑3 年9 月確定，甫於
    97年7 月30日縮短刑期假釋出監並付保護管束，應至98年5
    月11日保護管束期滿【均未構成累犯】。其前於89年間因施
    用第2 級毒品案件，經本院以89年度毒聲字第3075號裁定送
    勒戒處所觀察、勒戒後，認無繼續施用毒品之傾向，於89年
    10月17日觀察、勒戒執行完畢釋放，經臺灣彰化地方法院檢
    察署檢察官以89年度毒偵緝字第592 、593 號、89年度毒偵
    字第5025號為不起訴處分確定；復於前揭觀察、勒戒執行完
    畢釋放5 年內，於93年間因連續施用第2 級毒品，經本院以
    93年度易字第254 號刑事判決判處有期徒刑7 月，經上訴由
    臺灣高等法院臺中分院於93年12月31日以93年度上易字第14
    11號刑事判決撤銷原判決，改判處有期徒刑10月確定。詎其
    不知悔改，明知海洛因、甲基安非他命業經公告為毒品危害
    防制條例第2 條第2 項所列管之第一、二級毒品，不得非法
    持有、施用，復分別基於施用第一級毒品海洛因及第二級毒
    品甲基安非他命之犯意，於97年10月29日下午1 時30分許，
    在其位在彰化縣彰化市○○里○○路159 巷1 弄6 號住處內
    ，以將海洛因粉末摻入香菸內點燃吸食之方式，施用第一級
    毒品海洛因1 次；另基於施用第二級毒品甲基安非他命之犯
    意，於同日下午1 時40分許，在上址住處，以將甲基安非他
    命晶體置於玻璃球吸食器上，其下用火燒烤並吸食其霧化氣
    體之方式，施用第二級毒品甲基安非他命1 次。嗣於同年10
    月31日上午11時14分許，為臺灣彰化地方法院檢察署觀護人
    通知前往採尿送驗而查獲上情。
二、案經臺灣彰化地方法院檢察署觀護人簽請臺灣彰化地方法院
    檢察署檢察官偵查起訴。
    理  由
一、本件被告所犯係死刑、無期徒刑、最輕本刑為3 年以上有期
    徒刑以外之罪，其於準備程序就前揭被訴事實為有罪之陳述
    ，經受命法官告知簡式審判程序之旨，並聽取其與公訴人之
    意見後，本院認無不得或不宜改依簡式審判程序進行之處，
    爰依刑事訴訟法第273 條之1 第1 項、第284 條之1 ，裁定
    本案由受命法官獨任進行簡式審判程序，合先敘明。
二、上揭犯罪事實，業經被告於偵訊及本院審理時（參見本院98
    年1 月22日審判筆錄）坦承不諱，且其於97年10月31日查獲
    時所採驗之尿液，經臺灣彰化地方法院檢察署送請中山醫學
    大學附設醫院檢驗結果，確呈嗎啡及甲基安非他命陽性反應
    ，此有臺灣彰化地方法院檢察署施用毒品犯受保護管束人尿
    液檢體監管紀錄表及該醫院97年11月20日實驗編號0000000
    號尿液檢驗報告各1 紙附卷可稽。參諸醫學臨床實驗及根據
    英國藥學會出版之文獻Clarke's Isolation and Identific
    ation of Drugs乙書第293 頁載：海洛因經注射入人體後，
    在體內迅速水解成6-Monoacety I morphine，再緩緩繼續水
    解成嗎啡，然後再循嗎啡之代謝方式排出，同書第431 頁至
    第432 頁並載有：嗎啡經注射入人體後，約50％以上於8 小
    時內自尿中排出，至24小時排出約90％，但48小時後仍有微
    量可檢出等語。此外，按通常健康成人一次注射嗎啡15公絲
    ，而以現行採用蟻醛酸試液及鉬鋑銨酸試液檢檢驗其尿液時
    ，注射後8 小時內所排尿液易於檢出；8 小時至24小時，視
    其取尿時間及尿量多寡，可能檢出；至24小時以後所排之尿
    液，用上述方法已難檢出，亦據行政院衛生署藥物食品檢驗
    局73年11月30日（73）藥檢壹字第030221號函釋明確；又甲
    基安非他命經口服投與後，約70％於24小時內可自尿液中排
    出，又其尿液內含甲基安非他命成分之檢出，與投與甲基安
    非它命的量、個人體質、檢驗儀器之精密度有關，通常採尿
    化驗是否呈陽性反應，應以投與後24小時內所採者為宜，此
    亦有行政院衛生署藥物食品檢驗局（80）藥檢壹字第4529號
    函可查。是依上開說明，佐以被告前揭尿液檢驗報告，足徵
    被告前開施用第1 級毒品海洛因及第2 級毒品甲基安非他命
    之自白核與事實相符，堪可採為論罪科刑之依據。
三、按犯毒品危害防制條例第10條施用第1 、2 級毒品之罪者，
    檢察官應先聲請法院裁定將被告令送勒戒處所觀察、勒戒，
    經觀察、勒戒後，認無繼續施用毒品傾向者，應即釋放，並
    為不起訴之處分或不付審理之裁定；認有繼續施用毒品傾向
    者，應由檢察官聲請法院裁定令入戒治處所施以強制戒治，
    且經觀察、勒戒或強制戒治執行完畢釋放後，5 年內再犯第
    10條之罪，檢察官應依一般刑事訴訟程序予以起訴論罪科刑
    ，此觀諸毒品危害防制條例第20條第1 項、第2 項、第23條
    第2 項前段規定自明。次按修正毒品危害防制條例就施用毒
    品者，僅於「初犯」及「5 年後再犯」二種情形，有其追訴
    條件之限制，即須於初犯經觀察、勒戒或強制戒治釋放後，
    5 年內均無施用毒品之行為，始能認其前所實施之觀察、勒
    戒或強制戒治已足遮斷毒癮，而得於5 年後再犯時，再予適
    用初犯之規定，重行觀察、勒戒等程序；倘5 年內已經再犯
    ，被依法追訴處罰，縱其第3 次（或第3 次以上）施用毒品
    之時間在初犯釋放5 年以後，即與「5 年後再犯」之情形有
    別，且因已於「5 年內再犯」，顯見其再犯率甚高，原實施
    觀察、勒戒或強制戒治，已無法收其實效，而無5 年戒斷期
    之存在，自無再經觀察、勒戒及強制戒治之必要，應由檢察
    官逕行起訴（最高法院95年度臺非字第59號判決、95年度臺
    非字第65號判決及95年度第7 次刑事庭會議、97年度第5 次
    刑事庭會議決定足資參照）。經查，本件被告前因施用毒品
    案件，經本院以89年度毒聲字第1241號裁定送觀察、勒戒後
    ，認無繼續施用毒品之傾向，於89年10月17日執行完畢釋放
    ；復於前開觀察、勒戒執行完畢釋放後5 年內因施用毒品案
    件，經本院判處有期徒刑確定等情，有臺灣高等法院被告前
    案紀錄表、臺灣彰化地方法院檢察署刑案資料查註紀錄表各
    1 份附卷可參，揆諸前開最高法院判決，因被告在89年後之
    5 年內，業有施用毒品之行為，則本次被告於97年間再次施
    用毒品，即與5 年後再犯之情形有別，自應逕行起訴。
四、查海洛因、甲基安非他命為毒品危害防制條例第2 條第2 項
    所明定之第一、二級毒品。是核被告前揭所為，係犯同條例
    第10條第1 項之施用第一級毒品罪及同條例第2 項之施用第
    二級毒品罪。被告於此期間內持有各該級毒品並進而施用，
    其持有之低度行為應為施用之高度行為所吸收，均不另論持
    有毒品之罪。其所犯上開施用第一、二級毒品2 罪間，犯意
    各別，行為互殊，應予分論併罰。爰審酌被告前有施用毒品
    之不良素行，歷經觀察、勒戒程序後，仍未能徹底戒絕毒品
    ，且在假釋期間屢經查獲，隨即再犯，顯見意志不堅，且有
    失政府制定毒品危害防制條例之立法美意，本不宜寬貸，惟
    念其施用毒品乃自戕一己之身體健康，尚未害及他人，且犯
    後始終坦承犯行，暨其智識程度、生活狀況等一切情狀，分
    別量處如主文所示之刑，並定其應執行之刑，以示懲戒。
據上論斷，應依刑事訴訟法第273 條之1 第1 項、第299 條第1
項前段，毒品危害防制條例第10條第1 項、第2 項，刑法第11條
前段、第51條第5 款，判決如主文。
本案經檢察官張聖傳到庭執行職務。
中    華    民    國    98    年    2     月    5     日
                  刑事第七庭    法  官  胡宜如
以上正本證明與原本無異。
如不服本判決應於收受判決後10日內向本院提出上訴書狀，並應
敘述具體理由。其未敘述上訴理由者，應於上訴期間屆滿後20日
內向本院補提理由書（均須按他造當事人之人數附繕本）「切勿
逕送上級法院」。
中    華    民    國    98    年    2     月    5     日
                                書記官  林淑文
附錄本案論罪科刑法條：
毒品危害防制條例第10條
施用第一級毒品者，處 6 月以上 5 年以下有期徒刑。
施用第二級毒品者，處 3 年以下有期徒刑。


司法院資訊處製作；財團法人民間司法改革基金會備份。
